【裁判字號】    94,交聲,679
【裁判日期】    950310
【裁判案由】    聲明異議
【裁判全文】
臺灣彰化地方交通事件裁定             94年度交聲字第679號
原處分機關
即移送機關  高雄市政府交通局
異 議 人即
受 處 分人  甲○○
上列受處分人因違反道路交通管理處罰條例案件，對於高雄市政
府於九十四年六月八日所為之裁決處分二件（裁決書文號：高市
府交裁字第裁32-I00000000號，高市府交裁字第32-I00000000號
）聲明異議，經台灣高雄地方法院交通法庭裁定移轉管轄，本院
裁定如下：
    主  文
異議駁回。
    理  由
一、本件異議意旨略以：受處分人即異議人駕駛自用小貨車於民
    國九十三年十二月二十五日十六時四十八分許，被警員攔下
    告知有使用行動電話之違規行為，異議人再三解釋並未使用
    行動電話，警員不予理會仍開單舉發，異議人迫於無奈，不
    知如何申訴，只好持駕駛執照前往監理機關供吊扣執照，以
    便早日結案，惟不知在駕駛執照吊扣期間駕駛車輛之嚴重性
    ，又因經商失敗信用破產，且遭地下錢莊討債，為生活只好
    再度駕車上路，竟再度遭警員取締，並以在駕駛執照吊扣期
    間駕車為由，裁決處以新台幣（下同）九千元之罰鍰，豈不
    等於一案二罰，為此不服，而聲明異議等語。
二、原處分意旨略以：異議人於九十三年十二月二十五日十六時
    四十八分許，駕駛車號YJ-0632號自用小貨車，在彰化縣鹿
    港鎮駕駛汽車於行駛道路時，使用手持式行動電話進行撥接
    ，經警舉發在案，爰依道路交通管理處罰條例第三十一之一
    條第一項之規定，裁處罰鍰三千元（此部分易處改以吊扣駕
    駛執照三月之方式結案），其另於駕駛執照吊扣期間即九十
    四年四月二十九日十二時十分許，在彰化市駕駛上述自用小
    貨車上路而為警查獲，爰依道路交通管理處罰條例第二十一
    條第一項第七款之規定裁處罰鍰九千元，並吊銷駕駛執照且
    於一年內禁考等語。
三、按「違反道路交通管理事件統一裁罰基準及處理細則」第六
    十一條第一項第一款規定：「違反道路交通管理事件，受處
    分人於裁決後逾二十日未向管轄地方法院聲明異議，或其聲
    明異議經法院裁定確定，而不依裁決或裁定繳納罰鍰或不繳
    送汽車牌照、駕駛執照者，依下列規定處理：一  罰鍰不繳
    者，如受處分人領有有效之汽車牌照、駕駛執照時，得以新
    臺幣每滿一千元罰鍰折算易處吊扣汽車牌照、駕駛執照一個
    月，不足一千元者以一千元計算，但易處吊扣期限不得逾三
    個月；受處分人仍不於十五日限期內繳送汽車牌照、駕駛執
    照者，吊銷其汽車牌照、駕駛執照」，是以上述條文觀之，
    交通案件因受處分人對於裁定內容未依法聲明異議而告確定
    ，或經聲明異議由法院裁定確定者，如受處分人不繳納罰鍰
    ，即得以「易處吊扣駕駛執照」之方式改罰，至於受處分人
    在主管機關裁決前表明無資力繳納罰鍰時，可否先行請求以
    吊扣駕照方式改罰？依高雄市政府交通局於九十五年一月十
    七日以高市交裁字第○九五○○○一○六○號函文說明略以
    ：「自九十年六月一日道路交通管理處罰條例新修訂將交通
    違規分四階段基準裁罰實施以來，為因應民眾對交通違規案
    無力繳納罰鍰，並依上揭條例第六十五條第一項第三款規定
    辦理結案者，經被處分人主動提出申請並簽署切結書後，同
    意被處分人於應到案日期限一個月後，未經裁決易處吊扣駕
    駛執照，以節省案件裁罰後民眾往返及等待結案時效；此作
    法並無違反比例原則及裁決效益，且不影響民眾之利益關係
    ，此為全國一致之作法。民眾自願於辦理吊扣駕駛執照結案
    時，承辦窗口人員會先以言詞告知切結書所載內容『…行為
    人確知駕駛執照吊扣期間不得駕車，如有駕車應依違反道路
    交通管理處罰條例第二十一條（含之一）第一項第七款規定
    處罰鍰新台幣九千元至八萬元整外，並吊銷駕駛執照，一年
    內不得考領駕駛執照，絕無異議…』，請其過目後簽章，另
    駕駛執照吊扣執行單『附記』欄第一項亦註記『駕照吊扣期
    間不得駕駛車輛』」等語。由此函文觀之，可知在現行實務
    作法上，倘若受處分人已表示無法繳納罰鍰，即得主動提出
    駕照並簽寫切結書，以吊扣駕照之方式代替繳納罰鍰之處罰
    ，便於節省案件裁決及等待確定之程序時間。從而，應認為
    受處分人在同意接受裁罰之際，已放棄聲明異議之權利，是
    其於吊扣駕照後，即不得再對此項處罰所依據之違規事實聲
    明異議。
四、經查：本件異議人雖否認於九十三年十二月二十五日十六時
    四十八分許，駕駛車號YJ-0632號小貨車行經彰化縣鹿港鎮
    時，有使用行動電話之違規行為，但其坦承其因此理由遭警
    舉發，嗣後已主動至監理機關辦理吊扣駕駛執照而結案等情
    ，此與彰化縣警察局舉發違反道路夜通管理事件通知單（文
    號：彰警交字第I00000000號）互核相符，並有高雄市政府
    交通局來函所檢附之切結書一紙可資參佐，其上記載：「車
    號YJ-0632，被警舉發第I00000000號違規通知單，確與事實
    相符。行為人親自到案，今檢附駕駛執照接受易處吊扣處分
    ，且行為人確知駕駛執照吊扣期間不得駕車，如有駕車應依
    違反道路交通管理處罰條例第二十一條（含之一）第一項第
    七款規定處罰新台幣九仟元至八萬元整外，並吊銷駕駛執照
    ，一年內不得考領駕駛執照，絕無異議，特立書」，切結書
    末並有異議人親筆簽名及所書寫之電話、地址及切結日期（
    九十四年三月十六日）。本件異議人既已簽名切結接受易處
    吊扣駕駛執照之處罰，表明自認違規事實及知悉吊扣駕照之
    法律效果，依前揭說明，即視同放棄異議權利，自不得再對
    同一事實聲明異議。是其此部分之異議顯不符法定程式，應
    予駁回。
五、另按道路交通管理處罰條例第二十一條第一項第七款規定：
    汽車駕駛人，有「駕駛執照吊扣期間駕車」之情形者，處新
    臺幣六千元以上一萬二千元以下罰鍰，並當場禁止其駕駛及
    扣留其車輛牌照。經查：異議人於九十四年四月二十九日十
    二時十分許，駕照車號YJ-0632號小貨車在彰化縣彰化市○
    ○○路全聯福利中心前，因在駕照吊扣期間駕車而為警舉發
    等情，有彰化縣警察局舉發違反道路夜通事件通知單（文號
    ：彰警交字第I00000000號）在卷可稽。異議人亦坦承上情
    ，雖其自述不知此違規之嚴重性，認係一案二罰云云，但觀
    諸前揭切結書上已清楚載明行為人在駕照吊扣期間駕駛車輛
    之裁罰方式，異議人自不得諉為不知，且其於九十四年四月
    二十九日遭警取締之事實係在駕照吊扣期間駕駛車輛，與其
    於九十三年十二月二十五日因持用行動電話駕車而為警舉發
    之事實，二者時間、地點均不相同，自無一案二罰可言。綜
    上，此部分異議亦無理由，應予駁回。
三、據上論斷，應依道路交通案件處理辦法第19條，裁定如主
    文。
中    華    民    國    95    年     3    月    10    日
                  交通法庭            法  官  黃玉齡
以上正本證明與原本無異
如不服本裁定應於送達後5日內向本院提出抗告狀
中    華    民    國    95    年    3     月    13    日
                                      書記官  林怡吟


司法院資訊處製作；財團法人民間司法改革基金會備份。
